臺北高等行政法院判決                              九十年度訴字第二○○九號
                              .
    原      告  中華民國牙醫師
                公會全國聯合會
    代  表  人  甲○○理事長.
    訴訟代理人  楊福龍（會計師）
    被      告  財政部臺北市國稅局
    代  表  人  張盛和（局長）
    訴訟代理人  丙○○
                乙○○
右當事人間因所得稅事件，原告不服財政部中華民國九十年一月三日台財訴第000
0000000號訴願決定，提起行政訴訟。本院判決如左：
    主  文
原告之訴駁回。
訴訟費用由原告負擔。
    事  實
緣原告民國（以下同）八十四年度機關或團體及作業組織結算申報，原列報收入新台
幣（以下同）一八、三一二、六三六元、支出一四、二九四、二○九元，被告以其本
期出售貨物或勞務所得為二、二二一、四六一元，致支出未達收入百分之八十，不符
教育、文化、公益、慈善機關或團體免納所得稅適用標準（以下簡稱免稅標準）第二
條第一項第八款規定，乃否准免稅，核定課稅所得為四、○一八、四二七元。原告不
服，申經復查結果，核減課稅所得一、七九六、九六六元，變更核定課稅所得額為二
、二二一、四六一元，原告仍表不服，提起訴願，遭駁回後，遂向本院提起行政訴訟
。茲摘敘兩造之訴辯意旨如左：
甲、原告方面：
一、聲明：求為判決訴願決定及原處分均撤銷。
二、陳述：
１、租稅法定主義乃租稅法制定之基本原則，據此稽徵機關應依租稅法之相關規定予
    以核定課稅。第查，原告之納稅義務係依租稅法中所規定之應稅收入扣除合理之
    成本及費用後之應稅所得，再按相關之稅率計算之。原告於八十四年度所得稅原
    申報收入總額一八、三一二、六三六元，費用總額一四、二九四、二○九元。收
    入總額中一二、○八九、六三七元屬免稅收入，其餘八、四四四、四六○元則屬
    於銷售貨物或勞務之收入（應稅收入），對該金額之劃分原告與被告之看法並無
    相異之處。然對於費用總額一四、二九四、二○九元之金額應如何分攤於免稅收
    入與應稅收入中，為兩造之爭點，茲將被告之核定方式與原告之主張理由分別論
    列如下：
(一)、被之之核定方式：
(1)、因租稅法僅對收入為免稅或應稅有較明確之規定，而對成本如何分攤至免稅或應
    稅收入中，未作較明確之規定，因而對原告應稅收入所應分攤之成本，即依承辦
    該案件之稅務人員之觀點處理之（該處理方式毫無依據）。
(2)、被告係將八十四年度之「會刊編印費」、「手冊及名錄編印費」皆以「三分之二
    」之比例分攤至「刊物費收入」及「手冊及名錄收入」中扣除，另專案計劃支出
    （「全省繼續教育支出」、「口衛工作計劃支出」、「醫事工作計劃支出」）全
    數分別列入各專案計劃收入中扣除，其餘成本則皆不列入。
(二)、原告以為：稅法未明文規定之事項，應依該法之立法精神或相關之辦法或實務中
    沿襲已久且有較完備之理論為依據處理之。對被告之核定方式，原告以為極為不
    妥，其理由如下：
(1)、被告對於應稅收入所應分攤之成本認定方式並無依據且極不合理。
(2)、對被告之分攤方式之質疑：
、該分攤方式中，「三分之二」之比例依據為何？
、「手冊及名錄編印費」僅分攤三分之二，則剩餘三分之一之成本不與手冊及名錄
    收入有關，又與何項收入有關？
、收入中亦包含「再教育收入」及「其他收入」，該二項收入以被告之觀點為完全
    無須負擔任何成本（如場地成本、教材印製成本、各項設備成本．．．等）。
、應稅收入（「廣告收入」、「其他收入」．．．等）所進行之任何活動皆無工作
    人員成本（例如會刊之編印無須人員負責編輯、邀稿、審稿、美工．．．等）。
(3)、依據財政部所頒賦稅法令釋函其精神，亦與被告處理原告之成本分攤方式完全不
    同，說明如下：
、財政部八十五年八月九日台財稅第000000000號「綜合證券商暨票券公
    司於停徵證所稅時營業費用及利息支出之分攤」中，對公司於當年度同時發生應
    稅收入與免稅收入時成本分攤方法為：「．．．（一）綜合證券商：１、營業費
    用部分：其可明確歸屬者，得依個別歸屬認列；無法明確歸屬者，得依費用性質
    ，分別選擇依部門薪資、員工人數或辦公室使用面積等作為合理歸屬之分攤基礎
    ．．．」，「．．．（二）票券金融公司：１、營業費用部分：除可明確歸屬者
    得個別歸屬認列外，應按核定債券出售收入、票券出售收入、投資收益、債券利
    息及其他營業收入比例，計算債券出售部分應分攤之費用．．．」
、財政部八十四年二月十八日台財稅第000000000號「免徵或停徵所得稅
    期間從事土地或證券買賣其利息支出之分攤」，以專營、兼營銷售房屋及土地或
    以有價證券買賣為專業之營利事業，於土地交易所得徵所得稅或證券交易所得停
    止課徵所得稅期間，有關利息支出之分攤：「．．．借款利息，除可合理明確歸
    屬者得個別歸屬認定外，應按核定有價證券出售收入．．．比例，計算有價證券
    出售部分應分攤之．．．利息，自有價證券出售收入項下減除」
、財政部八十五年四月二十日台財稅第000000000號「專營有價證券買賣
    於停徵證所稅期間其費用及支出分攤原則」核釋，以有價證券買賣為專業營利事
    業於證券交易所得停止課徵所得稅期間，短期票券之利息收入及緩課所得稅之股
    票股利，其營業費用及利息支出分攤原則之適用規定：「以有價證券買賣為專業
    之營利事業．．．緩課所得稅之股票股利者，．．．按核定有價證券出售收入、
    投資收益、債券利息收入及其他營業收入比例，計算有價證券出售部分應分攤之
    費用及利息時，該短期票券利息收入部分准併入計算；該緩課所得稅之股票股利
    部分，應於轉讓列報收入年度併入計算。」
、而一般企業對於無法直接歸屬之間接成本（即復查決定書及訴願決定書中所謂之
    經常性支出），於成本會計之計算亦採實際使用之比例或收入之比例分攤，以達
    公平合理之原則。
(4)、原告主張援引前揭財政部頒布之各函釋令成本分攤方式，首先將銷售貨物或勞務
    之成本依各銷售活動項目，區分為直接成本（可明確直接歸屬者）及間接成本（
    不可明確直接歸屬者之經常性支出），其次以各銷售活動佔總收入比例為分攤基
    礎（財政部函釋令之分攤方法），將審稿、校對、打字．．．等之人員薪資及郵
    寄刊物之郵電費．．．等銷售活動之間接成本分攤至各銷售活動之收入中，再將
    應稅收入扣除直接成本及分攤之間接成本，得出銷售活動虧損二六、八五九元，
    應納稅額為○元。
    因間接成本分攤而改變免稅所得之計算部分（與原申報差異），原告業已向被告
    辦理更正，未有重複攤提支出之情事。
２、被告所指財政部八十五年三月二十七日台財稅第000000000號函釋不適
    用於原告八十四年機關或團體及作業組織結算申報，原告以為被告推論有誤，其
    理由如下：
(1)、依據前揭財政部台財稅第000000000號機關團體依免稅標準徵免所得稅
    時，有關損益計算項目之認定疑義，說明三：「三、機關團體之成本、費用等支
    出，若同時與其創設目的活動及銷售貨物或勞務有關，其損益計算項目認定如下
    ：（一）可由機關團體依其實際支出性質，採前後年度一致處理且不重複列報為
    原則，自行劃分並申報為與其創設目的有關活動之支出或銷售貨物或勞務之成本
    、費用，再由稽徵機關依其申報情形核實認定。（二）機關團體依前開規定自行
    申報為銷售貨物或勞務之成本、費用支出，因超越所得稅法及營利事業所規定之
    列支標準，未准列支時，如該部分支出確與其創設目的活動有關，且有支付事實
    及取具合法憑證，可於依免稅標準第二條第一項第八款規定計算百分之八十支出
    比例時，併入支出項下計算。」
    以上之說明，被告以為若「與其創設目的有關活動」與「銷售貨物或勞務有關之
    收入」欲作成本分攤，須該「銷售貨物或勞務收入」與其創設目的有關，此一解
    讀方式實與本函釋之意旨不符，由函釋之文意即可明確看出：
、「同時與其創設目的活動及銷售貨物或勞務有關」，其中「與其創設目的」之形
    容用字僅及於「活動」二字，即「與其創設目的活動」為一完整名詞，其形容詞
    效力不及於後述之「銷售貨物或勞務」。
、若假設被告之解釋無誤，則說明三之（二）中，又指出「若銷售貨物或勞務成本
    因超越所得稅法及營利事業所規定之列支標準，未准列支時，如該部分支出確與
    其創設目的活動有關，且有支付事實及取具合法憑證，可．．．」，表該函釋意
    旨銷售貨物或勞務成本中有與創設目的有關者，亦有與創設目的無關者，但僅有
    關者可於計算免稅標準時列入，由此更可知其銷售貨物或勞務成本分攤非僅限於
    與創設目的有關者。
(2)、原告章程第七條規定：「本會之任務如下：１、關於國內外牙醫學事業之結查、
    研究及發展事項。２、關於促進會員組織之健全及發展事項。３、關於會員業務
    之指導互助即福利增進事項。４、關於牙科醫療制度，牙醫學教育及醫療行政等
    建設性事項。５、關於協助辦理社會保險、國民保健、兒童、殘障、老人福利及
    維護全民健康與醫療救濟事項。６、關於現代牙醫學之介紹、研究、編輯及發行
    事項。」
    而八十四年度銷售貨物或勞務收入包含牙醫專案計畫收入、牙醫廣告刊物收入、
    牙醫再教育收入及其他收入，各項收入皆與創設目的有明顯直接之關聯，非但依
    該函釋之意旨處理，應做間接成本之分攤，即使依被告所作之錯誤解釋亦應做分
    攤。
(3)、被告認有原告銷售貨物勞務收入非與創設目的有關，不應分攤其所謂之經常性支
    出，但於被告之核定中若干項目卻仍作分攤，顯與被告之主張明顯矛盾。
(4)、原告當年度會刊編印費及手冊及名錄編印費，被告皆以三分之二之比例，分攤於
    刊物費收入及手冊名錄收入，三分之二之分攤比例從何而來？又有何不以二分之
    一？五分之四？六分之五抑或百分之百等其他比例核定？被告該比例之課稅依據
    何在？從而被告之處分實已違反租稅法定主義，其認事用法，自有未當，誠難令
    原告甘服。
(5)、被告核定八十五年度及八十七年度結算申報時皆未將本件系爭項目（專案計畫活
    動、刊物活動、會員聯誼活動、會館出租）列為銷售貨物或勞務收入，八十六年
    度被告雖將其列為銷售貨物或勞務收入，但卻依原告提出之分攤方式劃分為直接
    歸屬與不可直接歸屬方式核定；據此，同一銷售貨物或勞務活動，不同年度，被
    告竟有不同之核認方式，實難令原告信服。
３、綜上所陳，對於相同之情形，被告對於其他營利事業與原告竟採不一致之核定方
    式，有違公平原則及租稅法之立法精神，且其對原告之核定方式並無法源依據且
    不合理，亦有違租稅法之立法精神。原告不服被告之處分、訴願決定機關之決定
    ，為此請判決如原告訴之聲明。
乙、被告方面：
一、聲明：求為判決如主文所示。
二、陳述：
１、按「左列各種所得，免納所得稅：．．．十三、教育、文化、公益、慈善機關或
    團體，符合行政院規定標準者，其本身之所得及其附屬作業組織之所得。」為所
    得稅法第四條第十三款所明定。次按「教育、文化、公益、慈善機關或團體符合
    左列規定者，其本身之所得及其附屬作業組織之所得，除銷售貨物或勞務之所得
    外，免納所得稅。．．．八、其用於與其創設目的有關活動之支出，不低於基金
    之每年孳息及其他經常性收入百分之八十者，但經主管機關查明函請財政部同意
    者，不在此限。」為行政院頒布免稅標準第二條第一項第八款所規定。又「將貨
    物之所有權移轉與他人，以取得代價者，為銷售貨物。提供勞務予他人，或提供
    貨物與他人使用、收益，以取得代價者，為銷售勞務。」營業稅法第三條第一項
    及第二項亦有明文。
２、本件原告八十四年度機關或團體及作業組織決算申報，原列報收入一八、三一二
    、六三六元，支出一四、二九四、二○九元，被告初查以原告本期出售貨物或勞
    務所得為二、二二一、四六一元，致支出未達收入百分之八十，不符首揭免稅標
    準第二條第一項第八款規定，否准免稅，核定課稅所得為四、○一八、四二七元
    。原告不服，於復查時補充說明增列勞務成本二、四五○、三二○元（補充說明
    勞務成本八、六七三、三一九元），致勞務所得為虧損二二八、八五九元云云，
    被告以原告銷售勞務所得原申報二、二二一、四六一元（勞務收入八、四四四、
    四六○元減勞務成本六、二二二、九九九元），復查時增列成本部分係自經常性
    支出攤入，顯有規避稅負之嫌，原核定依其原填報之勞務所得二、二二一、四六
    一元課稅，尚無不合。又原告主張其每月發行牙醫界雜誌及每年出版牙醫師手冊
    和會員名錄內刊登廣告、會員再教育報名費及其他等收入，係從事與創設目的有
    關之活動行為，非屬勞務行為乙節，查係原告提供刊登廣告等勞務而取得代價，
    其行為應視為銷售勞務，另原告經向內政部報備其八十四年度支出未達收入百分
    之八十部分，留供八十五至八十九年度使用，經財政部八十七年十月十九日台財
    稅第八七○七七四六一三號函同意原告八十四年度結算申報案件免受免稅標準第
    二條第一項第八款前段規定之限制，復查決定乃將原核定課稅所得四、○一八、
    四二七元扣除銷售勞務所得二、二二一、四六一元，差額一、七九六、九六六元
    ，准予核減，變更核定課稅所得額為二、二二一、四六一元。
３、原告於提起訴願時，訴稱依據財政部台財稅第000000000號函釋與會計
    原則（共同成本分攤合理性），原告將銷售勞務成本區分為直接成本（收入成本
    可明確直接歸屬者）與間接成本（成本費用同時與創設目的及銷售貨物勞務有關
    者）。直接成本係直接歸屬於銷售勞務活動之成本；間接成本（例如：人事費、
    辦公費等等）係以收入比例作為銷售勞務與創設目的有關活動之成本費用分攤基
    礎，請詳查實情，重新裁定云云，資為辯解。案經財政部訴願決定，查該復查時
    增列成本部分係自原列報於經常性支出攤入，另新增之勞務成本，其中顯而易見
    不合理者有聯誼活動費及會刊編印費，已列入直接成本，卻又併入業務費依收入
    比攤入其他收入之間接成本，有重複攤入之嫌，另會館貸款息及清潔費，全數攤
    入其他收入之直接成本，亦有未洽；且未提示具體事證供核，所訴不足採據，乃
    駁回其訴願。茲原告復執前詞爭執，自難認為有理由。
４、原告訴稱：「被告核定八十五年度及八十七年度結算申報時皆未將本件系爭項目
    （專案計畫活動、刊物活動、會員聯誼活動、會館出租）列為銷售貨物或勞務收
    入，八十六年度被告雖將其列為銷售或勞務收入，但卻依原告提出之分攤方式劃
    分為直接歸屬與不可直接歸屬成本核定；據此，同一銷售貨物或勞務活動，不同
    年度，被告竟有不同之核定方式」乙節；茲就原告八十四年度至八十七年度營業
    項目分析如左：
    年      度  營業收入項目        備     考     核定收入類別
    八十四年度  常 年 會 費         查帳核定      經常性及創設目的收入
                會員捐助收入                      經常性及創設目的收入
                其他捐助收入                      經常性及創設目的收入
                全省繼續教育收入                  銷售貨物或勞務收入
                （衛生署專案計畫）
                口衛工作計畫收入                  銷售貨物或勞務收入
                （衛生署專案計畫）
                醫事工作計畫收入                  銷售貨物或勞務收入
                （衛生署專案計畫）
                利息收入                          經常性及創設目的收入
                刊物費收入                        銷售貨物或勞務收入
                （會員刊登廣告）
                手冊及名錄收入                    銷售貨物或勞務收入
                （會員刊登廣告）
                再教育收入                        銷售貨物或勞務收入
                （繼續教育會員報名費）
                其他收入                          銷售貨物或勞務收入
                （會議室租予會員租金）
    八十五年度  常年會費            未列選核定    本年度未列選
                捐助收入                          逕按申報數核定
                會員服務收入
                （會員刊登廣告）
                全省繼續教育收入
                （衛生署專案計劃）
                口衛工作計畫收入
                （衛生署專案計劃）
                醫事工作計畫收入
                （衛生署專案計劃）
                總額宣導計畫收入
                （衛生署專案計劃）
                口衛檳榔收入
                （衛生署專案計劃）
                利息收入
                雜項收入
                （會議室租予會員租金）
    八十六年度  常年會費收入
                捐助收入            查帳核定      創設目的及經常性收入
                會員服務收入                      經核其中三、九○四、
                                                  五六五元為銷售貨物或
                                                  勞務收入
                專案計畫收入
                利息收入                          創設目的及經常性收入
                什項收入                          銷售貨物或勞務收入
    八十七年度  常年會費收入        查帳核定      核屬經常性及創設性收入
                捐助收入                          核屬經常性及創設性收入
                會員服務收入                      核屬經常性及創設性收入
                利息收入                          核屬經常性及創設性收入
    以上表觀之，原告八十五年度所得稅係屬未列選查案件，查其中有部分係屬銷貨
    勞務收入，但因該年度未予查帳，而逕依原告申報數核定，倘原告堅持被告查核
    需前後期一致，該年度被告於核課期間內仍得改列調帳重新查核。八十六年度為
    查帳案件，被告亦依原告申報補充說明劃分為免稅部分（經常及創設性收入）及
    應稅部分（銷售貨物或勞務收入）。而八十七年度依營業項目分析並無銷售或勞
    務收入。原告訴稱不同年度，被告有不同之核認方式，顯係誤解，核無足採。
５、原告訴稱：「被告核定八十四年度及八十六年度竟有不同核定方式」乙節；茲就
    原告八十四年度、八十六年度營業項目分析如左：
    年      度  營業收入項目          金        額  核 定 收 入 類 別
    八十四年度  常年會費               7,312,700元  經常性及創設目的收入
                會員捐助收入             469,000元  經常性及創設目的收入
                其他捐助收入           1,930,035元  經常性及創設目的收入
                全省繼續教育收入         679,200元  銷售貨物或勞務收入
                （衛生署專案計畫）
                口衛工作計畫收入       2,736,480元  銷售貨物或勞務收入
                （衛生署專案計畫）
                醫事工作計畫收入         106,900元  銷售貨物或勞務收入
                （衛生署專案計畫）
                利息收入                 156,441元  經常性及創設目的收入
                刊物費收入             1,921,705元  銷售貨物或勞務收入
                （會員刊登廣告）
                手冊及名錄收入         1,008,566元  銷售貨物或勞務收入
                （會員刊登廣告）
                再教育收入               125,060元  銷售貨物或勞務收入
                （繼續教育會員報名費）
                其他收入               1,866,549元  銷售貨物或勞務收入
                （會議室租予會員租金）
    八十六年度  常年會費收入           8,613,500元  創設目的及經常性收入
                捐助收入               2,963,284元  創設目的及經常性收入
                會員服務收入          12,711,165元  經核其中三、九○四、
                                                    五六五元為銷售貨物或
                                                    勞務收入
                專案計畫收入（委辦）   5,628,986元
                利息收入                 287,548元  創設目的及經常性收入
                什項收入                 398,250元  銷售貨物或勞務收入
    查原告八十六年度營業項目與八十四年度明顯不同。再查申報方式，原告八十四
    年度申報書分三張表填列，第一張表為應稅部分及免稅部分之合計損益彙總表，
    第二張為免稅部分損益表，第三張為應稅部分損益表。有關銷售勞務收入已自行
    劃分計八、四四四、四六○元，包括全省繼續教育收入六七九、二○○元、口衛
    工作計劃收入二、七三六、四八○元、醫師工作計劃收入一○六、九○○元、刊
    物費收入一、九二一、七○五元、手冊及名錄收入一、○○八、五六六元、再教
    育收入一二五、○六○元及其他收入一、八六六、五四九元。經被告依據行政院
    頒布教育、文化、公益、慈善機關或團體免納所得稅適用標準第二條第一項第八
    款等規定查核無誤。至於原告主張被告八十六年度結算申報核定不一致乙節，經
    查八十六年度結算申報原告將應稅及免稅部分混合申報，其八十六年申報營業收
    入項目中之會員服務收入經核其中有三、九○四、五九五元係屬銷售貨物及勞務
    收入。並未如原告八十四年度自行明顯劃分為應稅及免稅損益申報表，是被告於
    八十八年九月四日財北國稅審一字第八八○三五三七一號函請原告於八十八年九
    月十三日前，將其八十六年度結算申報有關銷售貨物或勞務相關收入成本提示憑
    核。因其兩年度申報方式及營業項目均不同，以致被告核定方式亦有不同。按「
    會計年度應為每年一月一日起至十二月三十一日止。．．．」為所得稅法第二十
    三條所明定，因原告八十四及八十六年度營業項目不同，要難主張被告之核定必
    須前後期一致。
６、至於原告所稱：「提示復查項目被告不予理會」乙節，經查本件原告八十四年度
    機關或團體及作業組織決算申報，原列報總收入一八、三一二、六三六元，支出
    一四、二九四、二○九元，所得額四、○一八、四二七元，並分為（一）免稅部
    分銷售勞務貨物外之收入九、八六八、一七六元、支出八、○七一、二一○元、
    所得額為一、七九六、九六六元。（二）應稅部分銷售勞務收入八、四四四、四
    六○元減支出六、二二二、九九九元、所得額為二、二二一、四六一元。案經被
    告核定以原告本期出售貨物或勞務所得為二、二二一、四六一元，致支出未達收
    入百分之八十，不符首揭免稅標準第二條第一項第八款規定，否准免稅，核定課
    稅所得為四、○一八、四二七元，復查時因原告向內政部報備其八十四年度支出
    未達收入百分之八十部分，留供八十五至八十九年度使用，經財政部八十七年十
    月十九日台財稅第八七○七七四六一三號函，同意原告八十四年度結算申報案件
    免受免稅標準第二條第一項第八款前段規定之限制，是本件原核定課稅所得四、
    ○一八、四二七元扣除銷售勞務所得二、二二一、四六一元，差額經常性收入一
    、七九六、九六六元，准予自課稅所得額核減。至有關銷售勞務所得原申報二、
    二二一、四六一元（勞務收入八、四四四、四六○元減勞務成本六、二二二、九
    九九元），復查時雖經原告補充說明增列勞務成本二、四五○、三二○元（補充
    說明勞務成本八、六七三、三一九元）致勞務所得為虧損二二八、八五九元，惟
    查發現其增列成本部分係自經常性支出攤入，顯有規避稅負之嫌，於法不合，乃
    就該部分仍予維持。尚無原告所稱不予理會情事。
７、據上論述，本件原處分及所為復查、訴願決定均無違誤，為此請求判決如被告答
    辯之聲明。
    理  由
一、按「左列各種所得，免納所得稅．．．十三、教育、文化、公益、慈善機關或團
    體，符合行政院規定標準者，其本身之所得及其附屬作業組織之所得。」為所得
    稅法第四條第十三款所明定。次按「教育、文化、公益、慈善機關或團體符合左
    列規定者，其本身之所得及其附屬作業組織之所得，除銷售貨物或勞務之所得外
    ，免納所得稅。．．．八、其用於與其創設目的有關活動之支出不低於基金之每
    年孳息及其他經常性收入百分之八十者，但經主管機關查明函請財政部同意者，
    不在此限。」為行政院頒布免稅標準第二條第一項第八款所規定。又按「將貨物
    之所有權移轉與他人，以取得代價者，為銷售貨物。提供勞務予他人，或提供貨
    物與他人使用、收益，以取得代價者，為銷售勞務。」營業稅法第三條第一項及
    第二項亦有明文。
二、查本件原告八十四年度機關或團體及作業組織決算申報，原列報收入一八、三一
    二、六三六元，支出一四、二九四、二○九元，被告初查以，原告本期出售貨物
    或勞務所得為二、二二一、四六一元，致支出未達收入百分之八十，不符首揭免
    稅標準第二條第一項第八款規定，否准免稅，核定課稅所得為四、○一八、四二
    七元。原告不服，於復查時補充說明增列勞務成本二、四五○、三二○元（補充
    說明勞務成本八、六七三、三一九元），致勞務所得為虧損二二八、八五九元云
    云，被告以，原告銷售勞務所得原申報二、二二一、四六一元（勞務收入八、四
    四四、四六○元減勞務成本六、二二二、九九九元），復查時增列成本部分係自
    經常性支出攤入，顯有規避稅負之嫌，原核定依原告原填報之勞務所得二、二二
    一、四六一元課稅，尚無不合，又原告主張其每月發行牙醫界雜誌及每年出版牙
    醫師手冊和會員名錄內刊登廣告、會員再教育報名費及其他等收入，係從事與創
    設目的有關之活動行為，非屬勞務行為乙節，查係原告提供刊登廣告等勞務而取
    得代價，其行為應視為銷售勞務，另原告經向內政部報備其八十四年度支出未達
    收入百分之八十部分，留供八十五至八十九年度使用，經財政部八十七年十月十
    九日台財稅第八七○七七四六一三號函同意原告八十四年度結算申報案件免受免
    稅標準第二條第一項第八款前段規定之限制，復查決定乃將原核定課稅所得四、
    ○一八、四二七元扣除銷售勞務所得二、二二一、四六一元，差額一、七九六、
    九六六元，准予核減，變更核定課稅所得額為二、二二一、四六一元，訴願決定
    機關核無不妥。原告於訴願中訴稱，依據財政部台財稅第000000000號
    函釋與會計原則（共同成本分攤合理性），原告將銷售勞務成本區分為直接成本
    （收入成本可明確直接歸屬者）與間接成本（成本費用同時與創設目的及銷售貨
    物勞務有關者）。直接成本係直接歸屬於銷售勞務活動之成本；間接成本（例如
    ：人事費、辦公費等等）係以收入比例作為銷售勞務與創設目的有關活動之成本
    費用分攤基礎，請詳查實情，重新裁定云云，資為辯解。訴願決定機關以，該復
    查時增列成本部分係自原列報於經常性支出攤入，另新增之勞務成本，其中顯而
    易見不合理者有聯誼活動費及會刊編印費，已列入直接成本，卻又併入業務費依
    收入比攤入其他收入之間接成本，有重複攤入之嫌，另會館貸款息及清潔費，全
    數攤入其他收入之直接成本，亦有未洽；且未提示具體事證供核，所訴不足採據
    ，而維持原處分。以上經本院審核均無不妥，原告復執前詞爭執，自難認為有理
    由。
三、本件原告訴稱，被告核定八十五年度及八十七年度結算申報時皆未將本件系爭項
    目（專案計畫活動、刊物活動、會員聯誼活動、會館出租）列為銷售貨物或勞務
    收入，八十六年度被告雖將其列為銷售或勞務收入，但卻依原告提出之分攤方式
    劃分為直接歸屬與不可直接歸屬成本核定；據此，同一銷售貨物或勞務活動，不
    同年度，被告竟有不同之核定方式，有違公平原則及租稅法之立法精神，且其對
    原告之核定方式並無法源依據且不合理，亦有違租稅法之立法精神云云。被告則
    辯稱，原告八十五年度所得稅係屬未列選查案件，查其中有部分係屬銷貨勞務收
    入，但因該年度未予查帳，而逕依原告申報數核定。八十六年度為查帳案件，被
    告亦依原告申報補充說明劃分為免稅部分（經常及創設性收入）及應稅部分（銷
    售貨物或勞務收入）。而八十七年度依營業項目分析並無銷售或勞務收入。且查
    原告八十六年度營業項目與八十四年度明顯不同。再查申報方式，原告八十四年
    度申報書分三張表填列，第一張表為應稅部分及免稅部分之合計損益彙總表，第
    二張為免稅部分損益表，第三張為應稅部分損益表。有關銷售勞務收入已自行劃
    分計八、四四四、四六○元，包括全省繼續教育收入六七九、二○○元、口衛工
    作計劃收入二、七三六、四八○元、醫師工作計劃收入一○六、九○○元、刊物
    費收入一、九二一、七○五元、手冊及名錄收入一、○○八、五六六元、再教育
    收入一二五、○六○元及其他收入一、八六六、五四九元。經被告依據行政院頒
    布教育、文化、公益、慈善機關或團體免納所得稅適用標準第二條第一項第八款
    等規定查核無誤。至於原告八十六年度結算申報，其將應稅及免稅部分混合申報
    ，其八十六年申報營業收入項目中之會員服務收入經核其中有三、九○四、五九
    五元係屬銷售貨物及勞務收入。並未如原告八十四年度自行明顯劃分為應稅及免
    稅損益申報表，是被告於八十八年九月四日財北國稅審一字第八八○三五三七一
    號函請原告於八十八年九月十三日前，將其八十六年度結算申報有關銷售貨物或
    勞務相關收入成本提示憑核。因其兩年度申報方式及營業項目均不同，以致被告
    核定方式亦有不同。原告訴稱不同年度，被告有不同之核認方式，顯係誤解，核
    無足採等語。
四、本院認，因租稅法僅對收入為免稅或應稅有較明確之規定，而對成本如何分攤至
    免稅或應稅收入中，未作較明確之規定，因而對納稅義務人應稅收入所應分攤之
    成本，依被告所稱，被告均會尊重納稅義務人之申報方式及營業項目。本件原告
    八十五年度機關或團體及作業組織結算申報係屬未列選查案件，查其中有部分係
    屬銷貨勞務收入，但因該年度未予查帳，而逕依原告申報數核定。原告八十六年
    度機關或團體及作業組織結算申報為查帳案件，被告亦依原告申報補充說明劃分
    為免稅部分（經常及創設性收入）及應稅部分（銷售貨物或勞務收入）。而原告
    八十七年度機關或團體及作業組織結算申報依營業項目分析，並無銷售或勞務收
    入。且查原告八十六年度機關或團體及作業組織結算申報之營業項目與八十四年
    度機關或團體及作業組織結算申報明顯不同。再查申報方式，原告八十四年度機
    關或團體及作業組織結算申報之申報書分三張表填列，第一張表為應稅部分及免
    稅部分之合計損益彙總表，第二張為免稅部分損益表，第三張為應稅部分損益表
    。有關銷售勞務收入已自行劃分計八、四四四、四六○元，包括全省繼續教育收
    入六七九、二○○元、口衛工作計劃收入二、七三六、四八○元、醫師工作計劃
    收入一○六、九○○元、刊物費收入一、九二一、七○五元、手冊及名錄收入一
    、○○八、五六六元、再教育收入一二五、○六○元及其他收入一、八六六、五
    四九元。經被告依據行政院頒布教育、文化、公益、慈善機關或團體免納所得稅
    適用標準第二條第一項第八款等規定查核無誤。至於原告八十六年度機關或團體
    及作業組織結算申報，其將應稅及免稅部分混合申報，其申報營業收入項目中之
    會員服務收入經核其中有三、九○四、五九五元係屬銷售貨物及勞務收入。並未
    如原告八十四年度機關或團體及作業組織結算申報自行明顯劃分為應稅及免稅損
    益申報表，是被告於八十八年九月四日財北國稅審一字第八八○三五三七一號函
    請原告於八十八年九月十三日前，將其八十六年度機關或團體及作業組織結算申
    報有關銷售貨物或勞務相關收入成本提示憑核。因其兩年度申報方式及營業項目
    均不同，以致被告核定方式亦有不同。原告訴稱不同年度，被告有不同之核認方
    式乙節，顯係誤解，核無足採。從而，被告就原告八十四年度機關或團體及作業
    組織結算申報復查結果，核減課稅所得一、七九六、九六六元，變更核定課稅所
    得額為二、二二一、四六一元之處分，洵無違誤，訴願決定予以維持，亦無不合
    。原告徒執前詞爭議，訴請撤銷訴願決定及原處分，並無理由，應予駁回。
五、兩造其餘攻擊防禦方法均與本件判決結果不生影響，故不逐一論述，併此敘明。
據上論結，本件原告之訴為無理由，爰依行政訴訟法第九十八條第三項前段判決如主
文。
中    華    民    國      九十一      年      五      月    二十九      日
                              臺 北 高 等 行 政 法 院  第 三 庭
                                    審 判 長 法    官  徐 瑞 晃
                                             法    官  李 得 灶
                                             法    官  吳 慧 娟
右為正本係照原本作成。
如不服本判決，應於送達後二十日內，向本院提出上訴狀並表明上訴理由，如於本判
決宣示後送達前提起上訴者，應於判決送達後二十日內補提上訴理由書（須按他造人
數附繕本）。
中    華    民    國      九十一    年      五        月    二十九      日
                                             書 記 官  林 玉 卿
